臺灣板橋地方法院刑事判決　　　　　　 100年度易字第1667號
公　訴　人　臺灣板橋地方法院檢察署檢察官
被　　　告　林國賓
上列被告因贓物案件，經檢察官提起公訴（99年度偵字第30096
號），本院判決如下：
    主  文
林國賓無罪。
    理  由
一、公訴意旨略以：被告林國賓明知某真實姓名年籍均不詳、綽
    號「金毛」之成年男子向其兜售之手機，屬於財產犯罪所得
    之贓物，卻仍基於故買贓物之犯意，於民國99年9 月間某日
    ，在臺北縣三重區（現改制為新北市三重區，下同）重新橋
    下，以新臺幣（下同）700 元之價格，向「金毛」收購如附
    表所示之手機1 支（此手機係被害人王秀鑾所有，於99年8
    月27日晚間7 時許，在新北市○○區○○路一段59號前，連
    同黑色手提袋1 只《內含現金12,000元、國民身分證1 張、
    健保卡2 張、郵局存摺1 本、信用卡4 張等物》遭不明人士
    所搶奪），嗣該手機搭配門號0000000000及0000000000號之
    SIM 卡使用，並借予不知情之胞兄林國昌搭配門號00000000
    00號之SIM 卡使用。嗣警方接獲被害人王秀鑾報案後，調閱
    序號000000000000000 號手機之通聯紀錄，始獲上情，因認
    被告涉犯刑法第349 條第2 項之故買贓物罪嫌等語。
二、按犯罪事實應依證據認定之，無證據不得認定犯罪事實，又
    不能證明被告犯罪者，應諭知無罪之判決，刑事訴訟法第15
    4 條第2 項、第301 條第1 項分別定有明文。次按，刑事訴
    訟法上所謂認定犯罪事實之證據，係指足以認定被告確有犯
    罪行為之積極證據而言，如未能發現有相當證據或證據不足
    以證明，自不能以推測或擬制之方法以為裁判基礎，又認定
    不利於被告之事實，需依積極證據，苟積極證據不足為不利
    被告之認定時，即應為有利於被告之認定，更不必有何有利
    之證據，最高法院29年上字第3105號、40年臺上字第86號、
    30年上字第816 號分別著有判例可資參照。末按，故買贓物
    之罪，必須行為人確知所故買者係贓物，否則對是否為贓物
    無此認識，即無由成立犯罪，最高法院86年度上易字第322
    號判決可資參照。
三、公訴人認被告林國賓涉犯故買贓物罪嫌，無非係以被告之供
    述、被害人王秀鑾之指訴、被告胞兄林國昌之陳述、被告所
    持行動電話門號0000000000、0000000000與林國昌所持行動
    電話門號0000000000之通聯紀錄、贓物認領保管單各1 份為
    其主要論據。
四、訊據被告固不否認曾於99年9 月間某日，在新北市三重區重
    新橋下之跳蚤市場，以700 元之代價，向綽號「金毛」之成
    年男子購買被害人王秀鑾遭搶如附表所示之手機1 支，並曾
    出借予其胞兄林國昌使用之事實，惟堅詞否認有何故買贓物
    之犯行，辯稱：伊在新北市三重區重新橋下的跳蚤市場向綽
    號「金毛」的陳基萬購買如附表所示之手機，因為跳蚤市場
    的中古手機比市面上的行情約便宜三分之一，且伊於購買如
    附表所示手機之前，即曾向陳基萬購買過手機，伊不知陳基
    萬所販售的手機係來源不明的贓物等語。經查：
  (一)公訴人所舉被害人王秀鑾、被告胞兄林國昌於警詢及偵查中
    之證詞，以及贓物認領保管單、被告所持門號0000000000、
    0000000000與林國昌所持門號0000000000之通聯紀錄各1 份
    ，僅能證明被害人王秀鑾所有如附表所示之手機1 支，於99
    年8 月27日晚間7 時許，在新北市○○區○○路一段59號前
    遭搶後，輾轉由被告取得持有，被告除將自己所持門號0000
    000000、0000000000之SIM 卡，插入附表所示之手機，撥打
    使用外，更曾將附表所示之手機1 支借予其胞兄林國昌插入
    門號0000000000號之SIM 卡使用，而警方透過通聯紀錄，查
    獲被告持有如附表所示之手機1 支後，已將附表所示之手機
    1 支歸還被害人王秀鑾之事實，而依被告歷次於警詢、偵查
    及本院審理時之供述，亦僅能證明被告之所以持有如附表所
    示之手機，係其於99年9 月間某日，在新北市三重區重新橋
    下之跳蚤市場，以700 元代價向綽號「金毛」之陳基萬所購
    得，均不能證明被告明知所購買如附表所示之手機，係被害
    人王秀鑾遭搶之贓物。
  (二)又被告係在新北市三重區重新橋下之跳蚤市場，以700 元之
    價格向綽號「金毛」之陳基萬購得如附表所示之手機1 支，
    除據被告迭於警詢、偵查及本院審理時供承明確外（見偵查
    卷第5 頁反面、第7 頁反面、第71頁、本院卷第13頁反面）
    ，核與被告之胞兄林國昌證稱：「林國賓跟我說他去三重市
    重新橋下的跳蚤市場購買的」、「（問：林國賓有無說手機
    是贓物？）答：他說是跳蚤市場買的，沒有說是贓物」等語
    （見偵查卷第9 頁、第72頁），以及被告友人詹志銘（原名
    詹文錦）證稱：伊曾與被告相約至新北市三重區重新橋下的
    跳蚤市場閒逛約兩次，這兩次被告均曾向陳基萬擺設的攤位
    購買中古手機等語（見本院卷第23頁），完全相符，參酌被
    告於99年10月14日警詢時，即已陳述綽號「金毛」之人姓陳
    ，係在重新橋下的跳蚤擺設中古手機攤位，事後並提供綽號
    陳基萬所持手機門號為0000000000號，不僅核與證人陳基萬
    之姓氏與所持手機門號相符，亦與證人陳基萬陳稱其確係在
    重新橋下的跳蚤市場擺攤販售手機一節相符，堪認被告供稱
    係向證人陳基萬購買如附表所示之手機一節，確屬實情，蓋
    被告如係為警查獲臨訟杜撰購買之對象，應無可能事先預知
    有陳姓商人在重新橋下的跳蚤市場擺攤販售中古手機之理！
    證人陳基萬雖於警詢時否認曾販售如附表所示之手機手予被
    告，不過係因一旦承認，將可能面臨贓物刑責，而片面推諉
    之詞，而無可採。
  (三)由於跳蚤市場係屬二手物品之交易市場，販售之攤商通常亦
    無法提供發票或保證書面，此為眾所周知之事項，而跳蚤市
    場流通之二手中古物品，並非必然均屬來源不明的贓物，尤
    其是手機在臺灣係屬相當普遍之商品，在手機的款式與性能
    不斷快速的推陳出新的情況下，追求新潮的消費者將持有的
    手機以低價轉售他人，再購買新款手機的情形，已屬社會常
    見之現象，以致二手的中古手機市場活絡，則一般人在跳蚤
    市場購買中古手機，未必預見跳蚤市場販售之手機為來源不
    明之贓物，即不足為奇。而被告的學歷為國中畢業，現今擔
    任保全員，此有記載被告年籍資料之警詢筆錄1 份在卷可參
    ，足認被告之學識與經歷，均屬普通，以致對於跳蚤市場充
    斥的各種中古物品，是否可能存有來源不明之贓物，未加以
    詳究，而欠缺認識，尚難認全屬無憑，尤以被告與證人詹志
    銘均陳稱被告於99年9 月間購買附表所示之手機之前，即曾
    有向陳基萬購買中古手機之經驗等語，則被告依據其先前向
    陳基萬購買之中古手機，並非贓物之經驗，而對陳萬基在跳
    蚤市場販售之中古手機，來源應屬正當，產生相當程度之信
    賴，應屬合理，自難以陳基萬出售附表所示之手機予被告時
    ，未提供相關保證書為由，遽認被告對於附表所示之手機為
    來源不明之贓物有所認識。此外，附表所示之手機，並非國
    內銷售的主要品牌，此觀被害人王秀鑾於警詢陳述其遭搶之
    手機時，亦表示：不清楚手機廠牌等語（見偵查卷第11 頁
    ），即屬自明，而被告購入附表所示之手機時，外殼已有所
    毀損，除經被告陳稱：購買時該手機外殼有刮痕，故買包膜
    覆蓋等語外（見本院卷第35頁），並經被害人王秀鑾於警詢
    證稱：「我的手機面板漆有剝落的痕跡」等語明確（見偵查
    卷第12頁反面），足認附表所示之手機，並非新穎，且外殼
    已有毀損，再觀諸偵查卷第29頁至第31頁所示之手機照片4
    張，顯示附表所示之手機造型簡單，且螢幕甚小，與現行流
    行之寬大且清晰螢幕、觸控面板比較，顯已退流行，價值應
    非高昂，被害人王秀鑾於警詢表示：當時市價約3, 000元等
    語，應有所高估，堪認被告陳稱：附表所示之手機，市面上
    販售價格約1,000 元等語（見本院卷第37頁反面），應與事
    實相符。準此以言，被告以700 元價格，向陳基萬購入附表
    所示之手機1 支，難認價格有顯不相當之情形，縱認附表所
    示之手機於99年9 月間之價值約3,000 元，則因跳蚤市場之
    攤商收取貨品的來源不同或取得成本不同，且彼此間會減價
    競爭等因素，販售之價格亦因而隨之而異，不可一概而論，
    且附表所示之手機，並非臺灣暢銷之品牌，且造型並非新穎
    ，外殼亦已破損，被告以700 元價格，購買價值1,000 元的
    中古手機，難認逾越合理的價位而價格顯不相當，從而，被
    告辯稱：伊不知向綽號「金毛」的陳基萬購買如附表所示之
    手機，係屬來源不明之贓物等語，難認無據。
五、綜上所述，公訴人就起訴所指被告涉犯故買贓物罪嫌，所舉
    之證據，僅能證明被害人王秀鑾所有如附表所示之手機1 支
    ，於99年8 月27日遭搶後，由被告於同年9 月間某日，在新
    北市三重區重新橋下的跳蚤市場，以700 元購買取得持有之
    事實，不能證明被告對於所購買之手機係屬來路不明之贓物
    ，有所認識。此外，公訴人亦未舉出其他積極證據以資證明
    被告確有故買贓物之犯行，是現存之證據既然不足為不利於
    被告事實之認定，即應為被告有利之認定，依法自應為被告
    無罪之諭知。
據上論斷，應依刑事訴訟法第301 條第1項，判決如主文。
本案經檢察官黃睦涵到庭執行職務。
中    華    民    國   100    年    9     月    29    日
                  刑事第六庭  審判長法  官  胡堅勤
                                    法  官  盧軍傑
                                    法  官  高增泓
以上正本證明與原本無異。
如不服本判決，應於判決送達後10日內，向本院提出上訴狀。
                                    書記官  林政良
中    華    民    國   100    年    9     月    29    日
附表：
┌──┬────┬──────┬───────────┬─────┐
│編號│所有人  │  遭搶時間  │     物品名稱         │數量      │
├──┼────┼──────┼───────────┼─────┤
│1   │王秀鑾  │99年8 月27日│NEWGEN廠牌手機（序號：│1 支      │
│    │        │晚間7 時許  │000000000000000 號）。│          │
└──┴────┴──────┴───────────┴─────┘